【裁判字號】    92,簡上,19
【裁判日期】    920522
【裁判案由】    違反菸酒管理法
【裁判全文】
臺灣彰化地方法院刑事判決                          九十二年度簡上字第一九號
    上  訴  人
    即  被  告  乙○○
右列上訴人因被告違反菸酒管理法案件，不服本院九十二年度彰簡字第六四號，中華
民國九十二年一月二十八日第一審簡易判決（聲請簡易處刑案號：九十二年度偵字第
八二號），提起上訴，本院管轄之第二審合議庭判決如左︰
    主  文
原判決撤銷。
乙○○連續產製私酒，處拘役伍拾玖日，如易科罰金，以參佰元折算壹日。
扣案酒醪伍仟陸佰壹拾公升及蒸酒器貳組均沒收。
    事  實
一、乙○○明知非經主管機關許可不得製造酒類，竟基於概括之犯意，自民國九十一
    年十一月二十四日起，在其位於彰化縣花壇鄉○○村○鄰○○路○段七八六巷五
    號住處，先後多次擅自以將白米加入酒母發酵後，再經由蒸餾器蒸餾之方法產製
    米酒。嗣於民國九十一年十一月二十九日十六時許，為警會同彰化縣政府人員於
    上址查獲，並當場扣得米酒酒醪五千六百一十公升（酒精度百分之五）及供產製
    私酒之器具蒸酒器二組。
二、案經彰化縣警察局彰化分局報告台灣彰化地方法院檢察署檢察官偵查起訴。
    理  由
一、訊據上訴人即被告固坦承自九十一年十一月二十四日起以扣案蒸酒器產製米酒等
    情，但矢口否認有何違反菸酒管理法犯行，辯稱：已申請酒製造業設立許可，雖
    尚未取得許可執照，但曾詢問彰化縣政府財政局菸酒管理課課長甲○○，經答覆
    可以先釀酒試驗，才開始產製該米酒，並未販賣等語，經查：上述事實除據上訴
    人即被告坦承以蒸酒器產製米酒外，並有米酒酒醪五千六百一十公升及蒸酒器二
    組扣案、及彰化縣政府查獲違法嫌疑菸酒案件現場處理紀錄表、現場所拍攝之照
    片附卷可稽，又扣案酒醪經取樣送請化驗結果，其酒精度為百分之五，有大業大
    學化驗報告書可證，且證人甲○○稱：被告曾來詢問釀酒的事，我只有拿酒業宣
    導品給他，並依照法令解釋給他聽，沒有說執照下來前可以先試釀，是他誤解我
    的意思等語，而按菸酒管理法第四十六條係規定「產製或輸入私菸、私酒者，處
    一年以下有期徒刑、拘役或科或併科新台幣三十萬元以上一百五十萬元以下罰金
    。但以手工產製私菸、私酒供自用者，免予處罰。」又按菸酒管理法「所稱私酒
    ，指未經許可產製或輸入之酒。」同法第六條亦規定甚明，所以未經許可產製酒
    類即屬「產製私酒」，而該當於本罪之犯罪構成要件，僅於該法第四十六條但書
    規定「以手工產製私酒供自用者，免予處罰」，證人甲○○係彰化縣政府財政局
    菸酒管理課課長，已否認曾告訴上訴人即被告可先行試釀，衡情亦不至於會對於
    詢問民眾做出違反法令之解釋，上訴人即被告辯稱曾經證人甲○○答覆可以先行
    試釀等語，不足採信，上訴人即被告請求訊問詢問證人甲○○當時在場之彰化縣
    政府畜產課課長云云，已核無必要，又上訴人即被告坦承用瓦斯加熱方式以扣案
    蒸酒器二組產製米酒等情，所以其顯非以手工產製該米酒，又其遭查獲米酒酒醪
    五千六百一十公升，以該數量之龐大，亦顯非供其自用，核與上述第四十六條但
    書免予處罰之規定不相符合，上訴人即被告雖辯稱未曾販賣所產製之米酒等語，
    亦難以作為有利上訴人即被告之認定，綜上，本件事證明確，被告犯行堪予認定
    。
二、核被告所為，係犯菸酒管理法第四十六條之罪。其先後多次犯行，時間緊接，所
    犯構成要件相同，顯係基於概括犯意反覆為之，應依連續犯規定論以一罪，並加
    重其刑。原審依上訴人即被告產製私酒予以論罪科刑，並就扣案物依法宣告沒收
    ，固非無見，惟原判決引用起訴書之記載，雖認定查扣蒸酒器二組，但於主文則
    諭知蒸酒器一組沒收，其認事用法顯有未洽，被告上訴謂其無犯罪故意而原判決
    認定錯誤，請求撤銷云云，雖無理由，然原判決關於沒收部分既有上述之違誤，
    自應由本院撤銷改判。爰審酌被告已申請酒製造業設立許可但尚未取得許可執照
    、產製米酒之方式、數量、犯罪後態度等一切情狀，量處如主文所示之刑，並諭
    知易科罰金之折算標準。扣案之上述酒醪及蒸酒器，併依法宣告沒收之。
據上論斷，應依刑事訴訟法第四百五十五條之一第一項、第三項、第三百六十九條第
一項前段、第三百六十四條、第二百九十九條一項前段，菸酒管理法第四十六條、第
五十七條、刑法第十一條前段、第五十六條、第四十一條第一項前段，罰金罰鍰提高
標準條例第二條，判決如主文。
本案經檢察官江孟芝到庭執行職務。
中      華      民      國    九十二    年      五      月    二十二    日
                             台灣彰化地方法院刑事第三庭
                                    審判長法官  余  仕  明
                                    法      官  李  雅  俐
                                    法      官  高  文  崇
右正本證明與原本無異。
不得上訴。
                                    法院書記官  梁  高  賓
中      華      民      國    九十二    年      五      月    二十三    日


司法院資訊處製作；財團法人民間司法改革基金會備份。
